臺灣臺北地方法院刑事判決　　　　　　　100年度易字第347號
公　訴　人　臺灣臺北地方法院檢察署檢察官
被　　　告　謝明宏
選任辯護人　詹振寧律師
上列被告因妨害家庭案件，經檢察官提起公訴（100 年度調偵字
第12號），本院判決如下：
    主  文
謝明宏與有配偶之人相姦，處有期徒刑陸月，如易科罰金，以新
臺幣壹仟元折算壹日。
    事  實
一、謝明宏明知邵彥昀為李博文之妻，係有配偶之人，二人仍分
    別基於相姦、通姦之犯意（邵彥昀涉犯通姦罪嫌部分，業經
    李博文撤回告訴，另經臺灣臺北地方法院檢察署以99年度偵
    字第22867 號不起訴處分確定），接續於民國98年10月4 日
    至同年11月22日止（詳細時間如附表編號第1 至4 、6 號所
    示），在附表編號第1 至4 、6 號所示地點，以性器接合方
    式，發生共計5 次之姦淫行為，嗣李博文於99年1 月29日凌
    晨2 至3 時許，使用邵彥昀行動電話時，接到謝明宏所傳送
    之曖昧簡訊，與邵彥昀詢問及確認後，始悉上情。
二、案經李博文訴由臺灣臺北地方法院檢察署檢察官偵查起訴。
    理  由
壹、程序部分
一、按除簡式審判程序、簡易程序及第376 條第1 款、第2 款所
    列之罪之案件外，第一審應行合議審判，96年7 月4 日修正
    公布之刑事訴訟法第284 條之1 定有明文。查本案被告謝明
    宏涉犯刑法第239 條後段相姦罪，最重本刑為有期徒刑1 年
    以下，則其所犯為刑事訴訟法第376 條第1 款所列之罪，揆
    諸上開規定，本案第一審無庸行合議審判，合先敘明。
二、按刑法第239 條之罪，須告訴乃論，且該罪經配偶縱容或宥
    恕者，不得告訴；告訴乃論之罪，未經告訴者，應諭知不受
    理之判決，刑法第245 條第1 項、第2 項、刑事訴訟法第30
    3 條第3 款分別定有明文。而所謂未經告訴，包括不得告訴
    及未經合法告訴之情形在內。又犯刑法第239 條之通姦罪，
    須告訴乃論，其經配偶縱容或宥恕者，不得告訴，同法第24
    5 條第1 項、第2 項分別定有明文。而上開規定之縱容與宥
    恕，其不得告訴之範圍相同，如有告訴權人對於共犯中一人
    宥恕，按照告訴不可分之原則，對於其他共犯，自亦不得告
    訴。再配偶對於已經縱容或宥恕之姦罪，既不得告訴，檢察
    官據其告訴而起訴者，應依上開法條為不受理之判決，分別
    經司法院院字第2261號、第2383號解釋在案，並有最高法院
    91年度台非字第207 號判決意旨可資參照。本案被告辯護人
    辯稱：本案告訴人李博文於提起本件告訴前，已因其妻邵彥
    昀坦承所有案情，並於提告前與邵彥昀同遊泰國、墾丁等地
    ，顯見告訴人於本案告訴前，即已默示宥恕邵彥昀，而喪失
    告訴權，不因告訴人嗣後又對被告、邵彥昀提出告訴，而受
    任何影響，本案未經告訴，法院應依刑事訴訟法第303 條第
    3 款規定為不受理判決等語。然查，告訴人係於99年4 月21
    日，委由律師具狀向臺灣臺北地方法院檢察署提告被告、邵
    彥昀共犯妨害家庭罪嫌，被告、邵彥昀其後分別於同年6 月
    23日、7 月16日至警局製作筆錄說明案情，告訴人亦於同年
    6 月18日至警局重申對被告、邵彥昀2 人提告意思，告訴代
    理人於同年8 月24日經檢察事務官詢問、確認時，仍表達告
    訴人堅持提告被告、邵彥昀2 人之意思，告訴人嗣於同年9
    月23日，始於偵查中當庭撤回對邵彥昀部分告訴等節，有告
    訴人告訴狀1 份、各該警詢、偵查筆錄在卷可資佐證，是告
    訴人提起本案告訴後，遲至半年後始同意撤回對於邵彥昀部
    分告訴，提起本案告訴至撤回邵彥昀部分告訴之時點，具有
    相當時間間隔，難見告訴人於該等期間，甚至先前即有宥恕
    邵彥昀任何行為。辯護人雖以告訴人與邵彥昀同遊泰國、墾
    丁照片，認告訴人於本案告訴前即默示宥恕邵彥昀乙節，惟
    該等辯詞，僅為辯護人臆測情詞，而徵以一般常情，丈夫若
    發現妻子與他人有通姦行為，倘仍欲維繫婚姻，本會採取相
    當方式挽回妻子感情，而以該等加溫雙方情感之作法（如告
    訴人與邵彥昀出外旅遊），應無法遽認丈夫於法律上已宥恕
    妻子通姦行為，甚論丈夫已然默示宥恕妻子，因而喪失告訴
    權，再審以告訴人提告後多次表明申告意思，遲至半年後始
    同意原諒妻子，撤回邵彥昀部分告訴，可徵告訴人提告被告
    、邵彥昀2 人之意思強烈且明確，殊無默示宥恕情節甚明，
    辯護人此部分辯詞，核與本案卷證彰顯事實相違，並非可採
    ，告訴人對本案所為之告訴，並無違誤，應屬合法。
三、按被告以外之人於審判外之言詞或書面陳述，除法律有規定
    者外，不得作為證據；又被告以外之人於偵查中向檢察官所
    為之陳述，除顯有不可信之情況者外，得為證據；證人、鑑
    定人依法應具結而未具結者，其證言或鑑定意見，不得作為
    證據，刑事訴訟法第159 條第1 項、第159 條之1 第2 項、
    第158 條之3 分別定有明文。次按被告之對質詰問權，係屬
    憲法第8 條第1 項規定之正當法律程序所保障之基本人權及
    第16條所保障之基本訴訟權，不容任意剝奪；故法院於審判
    中，除有法定情形而無法傳喚或傳喚不到，或到庭後無正當
    理由拒絕陳述者外，均應依法定程序傳喚證人到場，或命其
    具結陳述，並通知被告，使被告與證人對質及詰問之機會，
    以確保被告之對質詰問權；刑事訴訟法第159 條之1 ，均係
    指已經被告或其辯護人行使反對詰問權者而言，如法院已傳
    喚該陳述人到庭，使被告或其辯護人有行使反對詰問之機會
    ，且該項偵查中向檢察官所為之陳述，已經具結，應具備適
    法之證據能力。被告、辯護人雖爭執證人邵彥昀於偵查中之
    證述、被告與證人邵彥昀間MSN 對話紀錄、證人邵彥昀於ba
    byhome網站之網路日記等被告以外之人於審判外言詞、書面
    陳述之證據能力（見本院卷第27頁背面、29頁），惟查，證
    人邵彥昀偵查中證述，係經檢察官依法定程序，命其具結而
    為，本院審酌該言詞陳述作成之情況，係經檢察官告知具結
    義務及偽證之處罰後具結而為任意陳述，無違法取供或證明
    力明顯過低之瑕疵，堪認其所為之陳述，均應係出於真意，
    具有相當信用性，無顯不可信之情形；被告與證人邵彥昀間
    MSN 對話紀錄、證人邵彥昀於babyhome網站之網路日記，就
    證人邵彥昀之書面陳述內容，雖屬被告以外之人於審判外之
    書面陳述，惟被告於本案偵查中自承與證人邵彥昀之MSN 對
    話紀錄內容屬實（見臺灣臺北地方法院檢察署99年度他字第
    4908號卷〈下稱他卷〉第132 至133 頁），而證人邵彥昀嗣
    於本院審理時到庭具結作證，並經檢察官及辯護人進行交互
    詰問，被告之對質詰問權已有踐行之機會（見本院卷第75至
    83、136 至138 頁），且證人邵彥昀偵訊筆錄、上揭MSN 對
    話紀錄、babyhome網站之網路日記內容，經本院提示告以要
    旨，由被告、辯護人依法辯論（見本院卷第161 頁背面至16
    2 頁），足以保障被告之對質詰問、辯論權，揆諸前揭說明
    ，證人邵彥昀於偵查中具結證述、前揭MSN 對話紀錄、證人
    邵彥昀於babyhome網站之網路日記等審判外言詞、書面陳述
    為證據，即無不當，自有證據能力。
貳、有罪部分
一、訊據被告矢口否認有何相姦犯行，辯稱：我沒有與邵彥昀發
    生性關係，我有與邵彥昀於附表編號第1 號時間、地點在一
    起，但是當天我去旅館洗澡；邵彥昀在睡覺，我們有坐在汽
    車旅館的沙發、床上，但是沒有發生關係；附表編號第2 號
    也有與邵彥昀一起去，但沒有發生關係，而附表編號第3 、
    4 、6 號部分，沒有與邵彥昀去旅館發生關係云云。
二、被告辯護人辯護意旨略以：
  (一)、倘若邵彥昀與被告發生婚外情，依常情及經驗法則，必掩
      飾其情，怎可能於babyhome網路日記上刊載其與被告間之
      性愛日記昭告天下，而倘依告訴人所述，告訴人係於99年
      1 月29日發覺邵彥昀與被告之婚外情，邵彥昀理應羞愧無
      地自容，怎可能於99年3 月2 日向告訴人具體交代發生性
      關係之時間地點，並於99年3 月27日加註與被告間詳細之
      性愛日記，可見該日記應屬臨訟製作。
  (二)、邵彥昀於本案發生後曾傳簡訊予被告稱：我老公已經發現
      我們兩人一起出遊之事，趕快給我老公新臺幣（下同）30
      0 萬元，我老公就不會追究等語，經被告斷然拒絕後，竟
      於短時間內製作與被告交往過程，並回復電腦中與被告間
      MSN 對話紀錄、提出應為秘密不公開之網路日記，可見被
      告應係遭邵彥昀及告訴人陷害，不言可喻。
  (三)、況告訴人於本案後，仍於99年2 月間，與邵彥昀同赴泰國
      、墾丁出遊，並拍下親密合照，倘若邵彥昀確實有與被告
      有多次婚外性關係，恐無法與告訴人相處，其等2 人出遊
      乙節，益徵被告係遭告訴人、邵彥昀精心設計陷害，被告
      並無與邵彥昀有何姦淫行為。
  (四)、告訴人所提出之被告與證人邵彥昀間MSN 對話紀錄、證人
      邵彥昀於babyhome網站上之網路日記，均遭修改甚至重新
      建立，不具有真實性。
  (五)、檢察官並未提出被告確實有與證人邵彥昀性器接合之直接
      證據，即照片或錄影以資佐證，故無法以證人邵彥昀之證
      言遽為不利於被告之認定。
三、按訴訟法之證明及認定之事實，乃歷史之證明及推論，與自
    然科學上之實驗證明不同，後者得以實驗求證完全一致或符
    合，然訴訟法上之證明及事實認定，以推論高度之蓋然性，
    其推論所得之概括認定，須通常之人皆可確信為真實即可，
    而認定犯罪事實所憑之證據，並不以直接證據為限，即綜合
    各種間接證據，本於推理作用，為認定犯罪事實之基礎，如
    無違背一般經驗法則，尚非法所不許，最高法院84年度台上
    字第5129號判決、44年台上字第702 號判例意旨可資參照。
    而男女床第之私，本極隱秘，舉凡男女私通者，欲期「捉姦
    在床」，萬不得一，故判斷男女是否有姦淫行為，非由情況
    證據判斷，幾乎無以為之，法院自得綜合全案之情況證據，
    本於論理法則及經驗法則，認定被告等之犯罪事實，自不得
    僅因缺乏捉姦在床之直接證據，即遽爾否定被告等之犯罪事
    實，臺灣高等法院87年上易字第2465號判決意旨亦可參佐。
四、經查，
  (一)、證人邵彥昀於偵查、本院審理時具結證稱下節：
    1.於偵查中結稱：我跟被告於98年6 月間，在媽媽網站上面
      介紹的攝影團體而認識，認識之初、同年9 月見面時，被
      告就知道我有配偶之人，我們第1 次發生性關係是同年10
      月在美麗華薇閣汽車旅館，其餘被告發生之性行為次數、
      地點均如附表所示，性行為之方式都是被告生殖器插入我
      的陰道內，告訴人所提出我與被告之交往資料，是依照我
      的MSN紀錄、我的回想所統計出來的，MSN對話中的T就是
      指THOMAS被告，被告雖說我們網路上的對話，只是在打嘴
      砲，但是這些對話確實可以證明我與被告有發生附表所示
      性交行為等語（見臺灣臺北地方法院檢察署100年度調偵
      字第12號卷〈下稱調偵卷〉第8頁）。
    2.嗣於本院審理時具結證稱如下等語：
    (1)、我因為參加攝影團體，於98年6 月在桃園的大溪河岸森
        林認識被告，同年7 、8 月間以MSN 聊天，被告即有表
        示追求我的意思，同年9 月有約出來單獨見面吃飯，我
        在babyhome網站同月23日網路日記第6 行中提到「第一
        次在車上--擁抱」等語，就是指被告第1 次在車上擁抱
        我；同月25日之日記中提到「第一次的牽手在車上」等
        語，是指當時與被告在車上牽手。
    (2)、（附表編號1 號部分）：我們第1 次發生性行為是同年
        10月份在美麗華的薇閣汽車旅館。而我與被告於98年10
        月5 日凌晨3 時21分50秒至3 時23分33秒時，在MSN 對
        話紀錄中：「『夏夜（我於MSN 代號）：你再M 的時候
        就很快睡著，我知道你很累。』、『thomas（被告於MS
        N 代號）：因為～那樣的姿勢很舒服咩！你舒服嗎？』
        、『我：躺在你身上嗎？』、『被告：恩』、『我：很
        舒服所以我睡著了』、『被告：哈哈，我知道～你有睡
        著』」等語，此對話內容是指第一次性行為之內容。而
        我於同月6 日之網路日記中記載「他問我跟他去M 後，
        有愛上他嗎？還是喜歡跟他在一起的的感覺，我回答不
        出來，我自己搞不懂自己在想什麼。要我如何正確的回
        答他呢？我喜歡他對我喜歡他親我喜歡他牽我手喜歡他
        撫摸我......但這代表我愛他嗎？還是自己自私的想人
        家陪」等語，也是我與被告發生第1 次性行為之後的事
        。
    (3)、（附表編號2 號部分）：第2 次與被告發生性行為是98
        年10月16日晚上7 點多到快12點，在美麗華旁邊的沐蘭
        汽車旅館，我網路日記中提到他當時還挑了最貴的3,00
        0 元房間，我覺得沒有必要，就是指第二次的性行為的
        房間，第二次發生性行為是被告出差沖繩的前一天，而
        我與被告於翌（17）日凌晨0 時53分18秒至1 時12分33
        秒之MSN 對話中：「『一堆瞎！！（即被告）：今天很
        開心，還在想你，不想睡。』、『夏夜（我）：恩，只
        是你花了3 千，我覺得很貴。』、『被告：但是環境很
        好。』、『我：恩，我..很過意不去啦』、『被告：妳
        很安穩的睡～我覺得很值得』、『我：我好像豬又睡著
        了。』…『被告：我知道～妳抱著我～睡得很安穩，喜
        歡你抱著我睡著』、『我：可是會睡到流汗』、『被告
        ：哈哈，妳也會流汗』、『我：恩，但很少，你流的比
        較多，你是大顆的那種』、『被告：我有很努力阿』、
        『我：恩，我很不會... 做那個..所以拍謝』、『被告
        ：幹嘛這麼說，你有開心～有舒服就好』、『我：跟你
        在一起都很開心阿』、『被告：恩』、『我：你對我很
        好』、『被告：因為妳值得』」等內容，是我們第2 次
        發生性行為之後的對話。我與被告就98年10月4 日（附
        表編號第1 號）、16日（附表編號第2 號）有以網路日
        記詳載發生性行為之細節，日記登載日期雖為99年3 月
        27日，但這其實是先前就完成的日記，我在編寫日記的
        時候，是以「草稿」的模式下編寫，寫完之後，可選擇
        「公開、不公開、好朋友」等選項，按確認鍵後，文件
        才會變成「日記」模式，所以寫完日記後系統會自動存
        在2 份文件，「草稿」模式的那1 份，會自動儲存在「
        草稿」資料夾中，我編寫該2 份日記時，均有上鎖，但
        文件仍然會存在於「草稿」存檔的資料匣中，我於99年
        1 月時刪掉該等日記後，我先生（即告訴人）從回收桶
        找出來，而找出來的日記是以「草稿」之模式呈現，在
        此模式下，編輯者可以再行編輯、決定是否公開，但不
        表示別人可以從網路上看到該日記，而我為何特別刪除
        該2 篇日記，是因為不希望我先生看到日記中提及發生
        性關係部分，其他篇日記沒有提到我與被告去MOTEL 情
        形，所以沒有刪除。而babyhome網站雖然記載草稿僅得
        保存3 天，資料自動刪除後無法復原等字句，但是我屬
        於繳最多會費之會員，所以以前寫的日記都會存在，丟
        掉的日記會在資源回收桶，刪除之後會到草稿匣中，回
        收桶可能3 天就沒有了，但是草稿匣內仍有紀錄，我先
        生應該是在「草稿」的選項，找到該2 篇日記。
    (4)、（附表編號3 號部分）：98年10月23日網路日記中：「
        晚上他打給我一直說想電愛之類的話語，最後還來是跑
        來找我了，說要去wego之後抵達h 後就開始... 」等語
        ，是指去薇閣後發生性行為。
    (5)、（附表編號4 號部分）：我與被告於98年11月6 日下午
        4 時16分50秒之MSN 對話中：「『出差離台十一天（即
        被告MSN 代號）：那....我們去M...可以嗎？』」等語
        ，是指我們當日星期五晚上7 至10時，至大直沐蘭汽車
        旅館，當時攝影課是星期三、五，如果遇到我沒有要上
        攝影課的時候，我和被告就會出去。
    (6)、（附表編號第6 號部分）：我與被告於98年11月23日凌
        晨1 時25分08秒至1 時36分11秒之MSN 對話中「『夏夜
        （我）：萬一如果不小心懷孕了怎麼辦？我會問這個問
        題是以防萬一。』、『THOMAS回國了（即被告MSN 代號
        ）：你希望跟我在一起～離開現在這一個家嗎？因為現
        在的情況～所以我也很擔心讓你懷孕，所以我會很在意
        你的日期。』、『我：我只是問你，如果…』、『被告
        ：危險期～我不會不戴套』、『我：恩，算了，問了也
        無解。』、『被告：除非安全期，幹嘛這樣啦，我又不
        是迴避你的問題，我是希望你把小孩生下來阿，但是..
        你可以嗎？我想你會有困難，除非～你離開現在的環境
        ，所以我才說我要很注意你的時間，懂嗎？』、『我：
        恩，我知道，我想發生這種問題很讓人害怕吧！』、『
        被告：恩』、『我：但是我還是會假設如果發生了會怎
        麼辦。』、『被告：你會擔心這問題？』、『我：我會
        想阿。』、『被告：如果你發現～那孩子是我的，你會
        怎麼處理？』、『我：我能怎麼處理？跟我老公說不是
        你的孩子。』、『被告：恩，THAN? 』、『我：生或不
        生？阿～不要想這問題，好恐怖。』、『被告：他如果
        不原諒你，你會出來跟我在一起嗎？』、『我：我會很
        內疚，但我想你會被講閒話，我覺得這樣很不好，我也
        不想失去我的小孩。』、『被告：所以～你是覺得，昨
        天在一起的情況～你不希望再發生，還是要注意安全？
        』、『我：什麼？我只是突然想到這問題，先問你而已
        ，至少我知道你的想法，如果假設發生這種事情，我可
        以知道該怎麼做，如果我懷孕，我把小孩生下來，但是
        跟我們住在一起，我不跟你說是你的小孩，你會不會恨
        我？』、『被告：恩，我會... 』…、『被告：我不喜
        歡戴套。』、『我：我會害怕啦』、『被告：但是～為
        了你的安全』、『我：恩。』、『被告：就算在激情～
        我也會戴套保護你』、『我：恩。』、『被告：我很愛
        你，我也不希望因為這樣～傷害到你，喜歡跟你抱在一
        起～接吻～做愛，但是不會讓你懷孕』、『我：好，我
        知道。』…、『被告：喜歡跟你愛愛』…、『被告：你
        喜歡跟我愛愛嗎？』、『我：恩。』」等語內容，是該
        次98年11月22日下午1 至6 時在林森北路的薇閣汽車旅
        館與被告發生性行為，當時沒有戴保險套。
    (7)、我於98年間與先生之感情還好，98至99年期間，我很喜
        歡被告。被告於99年1 月29日有傳簡訊給我，內容就是
        我想你或我愛你的內容，當時簡訊沒有留下來，除了我
        看到簡訊外，我老公也有看到該則簡訊，他看到簡訊後
        沒有馬上跟我說什麼，後來他談到被告的事情，有問我
        愛不愛他，後來再問我愛不愛被告，我就說被告對我很
        好，之後，於99年1 月底、2 月期間，我陸續主動向先
        生說出我跟被告接吻、性行為之時間、地點，而與被告
        間發生接吻、性行為的事情，另外我與被告交往過程之
        表格是我做的，內容是我寫的，為何可以詳細記載內容
        ，是根據上揭MSN 對話紀錄、自己回想、自己寫日記的
        習慣，我在babyhome網站上有自己的部落格「瑀眾不同
        」，會在上面寫日記，是遇到重要的事情才會寫，內容
        有些公開；但比較私人的事情就會鎖住。
    (8)、我與被告間之MSN 對話或是網路日記中提及M 、H 係指
        motel 或是hotel 之意思，我們去汽車旅館時，都是開
        車進去由被告與服務人員接洽、付款，他有時以現金付
        款；有時以刷卡付款，我從來沒有付過款。
    (9)、我與被告發生性關係時，我記得被告之屁股上有胎記，
        我確實有與被告於附表編號1 至4 、6 號所示時間，至
        各該汽車旅館發生關係。
  (二)、告訴人於本院時以證人身分結稱：
    (1)、我於98年間，因為太太（即證人邵彥昀）的關係參加好
        攝族，同年10月時，我從香港飛回臺灣桃園中正機場時
        ，證人邵彥昀表示被告對她很照顧，長期借她攝影器材
        、教導她攝影知識，當日他們剛好在桃園大溪有聚餐，
        要我從機場先到他們大溪聚餐地點，再由被告載我們回
        臺北，那是我與被告第1 次見面，之後我又去大陸，98
        年底才回來，不到1 個月又回大陸；再1 個月又回臺灣
        。在此期間，發現證人邵彥昀行為有異，因為單眼相機
        及鏡頭都是昂貴的器材，同年11、12月間我發現家裡鏡
        頭多了1 顆、小孩多了一些禮物，我問證人邵彥昀為何
        花錢買這些東西，她則回答是被告借的、被告送的。而
        證人邵彥昀平時跟我出門，或在家帶小孩，很少化妝，
        但她去攝影課時，都會化妝打扮，我調侃她時，她回稱
        ：有時老師會要求她當模特兒，同學之間都互相拍攝，
        所以化妝是禮貌。又有一次出遊在遊覽車上，小孩爭著
        玩她的手機，她莫名地生氣，說手機快沒電了，但我知
        道當時有人傳簡訊給她，怎麼會說手機快沒電呢？另外
        ，她的衣著打扮日漸成熟，連我周遭的朋友都提醒我要
        小心我太太。
    (2)、我於99年1 月29日凌晨2 、3 點，在證人邵彥昀睡覺時
        ，拿她手機去玩遊戲，恰巧看到被告傳來內容約為：我
        不是不在乎你，但是我知道你老公現在回來了，你也要
        陪你老公，別生氣等語之簡訊，才恍然大悟為何證人邵
        彥昀有上開異常舉動。看到簡訊之當下，我不知道該怎
        麼辦，之後2 、3 天，有上網找徵信社、與朋友詢問，
        本來已經決定去找徵信社，但因為在家翻閱結婚及小孩
        照片，覺得證人邵彥昀是虔誠的基督徒，不可能這樣對
        我，我受不了，在當天兩人獨處時，問她是否愛我，她
        說愛；我再問她是否愛被告，她低頭不語，我跟她說我
        已經打算找徵信社，可是今天一直看照片，看到她和小
        孩，捨不得這樣對她，我問她是否要繼續跟我走下去如
        果要的話，要求她明明白白、清清楚楚交代一切，她點
        頭。其後2 個禮拜，我陸續追問證人邵彥昀，她才告知
        跟我說她與被告接吻、性行為之細節，我進而向她要求
        她與被告間MSN 對話紀錄，她在babyhome網站帳號密碼
        。我於告訴狀所提出之被告與證人邵彥昀之MSN 對話紀
        錄，有MSN 本身紀錄檔、轉貼之文字檔，列印前並無做
        任何刪改或鍵入文字的動作，而告訴狀中製作之交往細
        節表格，是我要求證人邵彥昀於99年2 月份期間製作，
        至於我為何要求證人邵彥昀製作該表格，因為我只要想
        起我第1 次見到被告時，被告就已經與我太太發生關係
        ，當時我們從桃園回臺北時，我坐在被告旁邊，沿路說
        說笑笑，還從證人邵彥昀MSN 對話紀錄中，看到證人邵
        彥昀向被告稱「我覺得你們這樣說話談天好好笑」等語
        ，這些對我打擊甚大。所以我要求我太太製作表格，詳
        細說明交往細節。至於證人邵彥昀之日記，其中有部分
        是我在草稿區找到的，證人邵彥昀的資料是到回收桶，
        但是babyhome網站針對VIP 會員有提供草稿暫時紀錄功
        能，所以我是在草稿區點擊發現該等日記。
  (三)、證人邵彥昀所言情節，核與告訴人以證人身分具結證述情
      節大致相符，而證人邵彥昀證述被告身體特徵、與被告去
      汽車旅館均係被告付費乙節，並與被告於偵查中自承：股
      溝間有4 5 公分咖啡色胎記等語，於審判中自承錢是伊
      付款等語一致（見他卷第123 頁、本院卷第163 頁背面）
      。此外，就附表編號第1 至4 、6 號部分犯罪事實，並有
      證人邵彥昀與被告之MSN 對話紀錄4 份、證人邵彥昀網路
      日記3 份相符（見他卷第13至21、34至35、44至45頁），
      及被告98年10月4 日於大直美麗華薇閣汽車旅館信用卡刷
      卡消費紀錄1 紙存卷可查（見臺灣臺北地方法院檢察署99
      年度偵字第22867號卷〈下稱偵卷〉第16頁、他卷第22至
      24頁），而揆以首揭判決、判例所揭示「男女床第之私，
      本極隱秘，舉凡男女私通者，欲期『捉姦在床』，萬不得
      一，故判斷是否有姦淫行為，非由情況證據判斷，幾乎無
      以為之」之意旨，證人邵彥昀倘非見過被告裸體，甚有姦
      淫之事，怎可能知悉被告股溝有胎記，而被告辯稱係因伊
      於旅館中游泳池裸泳，證人邵彥昀在洗澡，故有看到彼此
      身體云云（見本院卷第165頁背面），惟論以常情，一般
      男女倘無相當親密情誼，或具有姦淫關係，怎可能於異性
      朋友面前裸泳、洗澡，赤裸相見，被告所辯情形，殊難想
      像，亦與常情相悖，顯屬無稽，證人邵彥昀證稱因與被告
      姦淫而知被告身體特徵情節，其情與常理相符，應較可信
      。而證人邵彥昀就附表編號第1至4、6號部分，與被告所
      為性器接合之姦淫行為，具結證述明確，告訴人結證發現
      證人邵彥昀、被告姦淫行為後，所為反應、採取行動等節
      ，亦與一般常人面對此類婚姻危機，應對行為模式相當，
      且其2人所為證言鉅細靡遺，無一遺漏，互核可徵均係本
      諸證人親身經歷、自身記憶而為，虛妄之可能性甚微，可
      信為真實，末佐以上揭MSN對話紀錄、證人邵彥昀網路日
      記等情況證據，被告確有於附表編號第1至4、6號時間、
      地點，與證人邵彥昀以性器接合方式為姦淫行為等節，應
      堪認定。
  (四)、至辯護人辯稱：上揭MSN 對話紀錄、證人邵彥昀之網路日
      記均係遭修改，屬臨訟製作，不具有真實性，而證人邵彥
      昀先前要求被告給付300 萬元和解遭拒，證人邵彥昀與告
      訴人於本案案發後，甚且一同出遊等節，可徵被告係遭人
      誣陷，本案並無性器接合之照片或錄影，無法為不利於被
      告之認定云云。然而，被告、辯護人雖稱上揭證據遭到修
      改，惟始終未指明究係何處紀錄遭到修改，致與事實不符
      ，反觀被告前於警詢、偵查時，均未爭執該等證據之真正
      ，甚且於偵查中自承告訴狀中告證3 至告證6 之所有MSN
      對話紀錄之內容，均屬真實（見他卷第132 至133 頁），
      是以，被告、辯護人遲至本院審理時，翻覆前詞，改稱對
      話紀錄遭到修改等云云，應屬脫免卸責之詞，難謂可採。
      至證人邵彥昀網路日記部分，雖屬網路列印資料，惟此部
      分亦經證人邵彥昀到庭具結證述確實，被告、辯護人空言
      泛指網路日記業遭修改，卻無法說明何處遭修改、與事實
      不符，此等空言指摘情詞，亦無可信。至證人邵彥昀曾要
      求被告給付300 萬元和解遭被告拒絕，且告訴人及證人邵
      彥昀於案發後，尚有出遊情形等辯詞，就證人邵彥昀向被
      告索款乙節，乏無證據佐證，無法推論被告係遭告訴人、
      證人邵彥昀索款不成，進為誣陷被告乙節，而告訴人與證
      人邵彥昀縱有出遊，亦無法排除其等面臨婚姻危機，希望
      藉出遊加溫彼此感情，維繫婚姻所為，辯護人以此認被告
      係遭告訴人、證人邵彥昀誣陷，均屬單方臆測，洵無可採
      ，無從為有利於被告之認定。而本案既已綜合上揭證述、
      情況證據，並本於論理法則及經驗法則，揆以首揭判例、
      判決意旨，縱令無性器接合等捉姦在床之照片或錄影，亦
      可認定犯罪事實如上，辯護人據此置辯，亦非可採。
  (五)、從而，被告確有於附表編號第1 至4 、6 號時間、地點，
      與證人邵彥昀為性器接合之姦淫行為，確犯相姦犯行之事
      證明確，被告此部分犯行，已堪認定，應予依法論科。
五、論罪科刑之理由：
  (一)、核被告所為，均係犯刑法第239 條後段之相姦罪。
  (二)、被告於98年10月起至同年11月間，先後與證人邵彥昀發生
      姦淫行為，係於密接時間、地點實施，侵害同一告訴人就
      其家庭生活、夫妻感情圓滿之法益，應係以一行為侵害同
      一法益，為接續犯。
  (三)、爰審酌被告於本件犯行發生前，無任何犯罪紀錄，有臺灣
      高等法院被告前案紀錄表1 份在卷可稽，素行堪稱良好，
      且被告之智識程度為大學畢業，理應具有充分、正確之法
      治意識及道德觀念，詎其未尊重證人邵彥昀與告訴人存在
      婚姻，與證人邵彥昀接續為5 次姦淫行為，妨害告訴人、
      證人邵彥昀之家庭生活，且嚴重造成告訴人精神痛苦，而
      被告犯罪後矢口否認犯行，以不合理之辯詞置辯，意圖推
      諉應負刑責，可認犯罪後不具悔意，犯罪後態度不佳等一
      切情狀，量處如主文所示之刑，並諭知易科罰金之折算標
      準。
、不另為無罪之諭知部分：
一、公訴意旨另以：被告與證人邵彥昀，亦於附表編號第5 、7
    至13號時間、地點，以性器接合之方式，為姦淫行為。因認
    被告就該部分亦犯刑法第239 條之相姦罪嫌等語。
二、按犯罪事實應依證據認定之，無證據不得認定犯罪事實；不
    能證明被告犯罪者，應諭知無罪判決，刑事訴訟法第154 條
    第2 項、第301 條第1 項分別定有明文。次按，刑事訴訟法
    第156 條第2 項規定：被告或共犯之自白，不得作為有罪判
    決之唯一證據，仍應調查其他必要之證據，以察其是否與事
    實相符，立法旨意乃在防範被告或共犯自白之虛擬致與真實
    不符，故對自白在證據上之價值加以限制，明定須藉補強證
    據以擔保其真實性。所謂補強證據，係指除該自白本身之外
    ，其他足以證明該自白之犯罪事實確具有相當程度真實性之
    證據而言，雖所補強者，非以事實之全部為必要，但亦須因
    補強證據之質量，與自白之相互利用，足使犯罪事實獲得確
    信者，始足當之，共犯之自白，性質上仍屬被告之自白，縱
    先後所述內容一致，或經轉換為證人而具結陳述，仍屬不利
    己之陳述範疇，究非自白以外之其他必要證據，自不足作為
    證明其所自白犯罪事實之補強證據。非謂因該共犯以證人之
    身分到庭陳述，即可認其已轉換為單純在場見聞事實經過之
    第三人，而無須藉由補強證據以擔保其陳述之真實性。至於
    共犯所為不利於己之陳述，須以證人之身分具結陳述，並接
    受其他共犯之詰問，始能採為不利於其他共犯之證據，乃係
    基於確保被告在刑事訴訟上之防禦權及詰問權而來，與共犯
    之自白須藉由補強證據以擔保其真實性之情形不同，不容混
    淆，又刑事審判上之共同被告，係為訴訟經濟等原因，由檢
    察官或自訴人合併或追加起訴，或由法院合併審判所形成，
    其間各別被告及犯罪事實仍獨立存在。若共同被告具有共犯
    關係者，雖其證據資料大體上具有共通性，共犯所為不利於
    己之陳述，固得採為其他共犯犯罪之證據，然為保障其他共
    犯之利益，該共犯所為不利於己之陳述，除須無瑕疵可指外
    ，且仍應調查其他必要之證據，以察其是否與事實相符，不
    得專憑該項陳述作為其他共犯犯罪事實之認定，即尚須以補
    強證據予以佐證，不可攏統為同一之觀察；且共同被告間若
    具有對向性之關係，為避免嫁禍他人而虛偽陳述，尤應有足
    以令人確信其陳述為真實之補強證據，始能據以為論罪之依
    據，最高法院98年台上字第4560號、96年台上字第901 號判
    決分別可資參照。
三、公訴意旨認被告尚有附表編號5 、7 至13號相姦犯行，無非
    係以證人邵彥昀證述、汽車旅館照片4 張為其主要論據，然
    查：
  (一)、證人邵彥昀本來即屬告訴人提起本案告訴之共同被告之一
      ，本質上即屬於本案共犯，縱其對於本案犯罪事實全部自
      白，揆以上揭判決意旨，仍不得以此遽論為被告有罪之唯
      一證據，尚應調查其他必要補強之證據，以察其是否與事
      實相符，亦不可僅因該共犯嗣後以證人之身分到庭證述，
      即認其已轉換為單純在場見聞事實經過之第三人，無須補
      強證據以擔保其陳述之真實性，先予陳明。
  (二)、證人邵彥昀於偵查中證稱：附表編號第12號部分，是在被
      告車上，並無與被告發生性器接合之姦淫行為，被告僅有
      撫摸我的身體等語（見他卷第131 頁）。嗣於本院審理時
      證稱：我與被告交往過程附表「發生關係7 、98.11.28，
      01：30-05 ：30林森motel-不確定」（即附表編號第7 號
      部分）之註記，那天應該沒有去汽車旅館，當天我們有見
      面，但是因為我臉過敏，被告帶我去看醫生，所以我們沒
      有發生性關係。至於附表編號第5 、8 至11、13部分，是
      我依照自己的回想，認為有與被告在該等時間、地點為性
      行為等語（見本院卷第77頁、80頁背面）。細譯上開證言
      ，無法證明被告有附表編號第7 、12號之姦淫行為，而就
      編號第5 、8 至11、13號部分，除證人邵彥昀之證言，別
      無其他情況證據為補強，故難以證人邵彥昀之單一證言，
      即論被告有編號第5 、8 至11、13號行為確有姦淫行為。
  (三)、至檢察官雖以汽車旅館之照片4 張，佐證被告有附表編號
      第9 、10號姦淫行為，然詳觀上揭照片，無法得悉照片拍
      攝日期，亦無法確認照片拍攝地點，即係附表編號第9 、
      10號之林森北路薇閣汽車旅館、大直沐蘭汽車旅館，而照
      片僅可見房間擺設情形，未拍到任何在場人物，難徵拍攝
      當時，被告、證人邵彥昀均在場，甚且於當日發生姦淫行
      為，是以，此等照片無從為證人邵彥昀證言之補強證據，
      亦難據此為不利於被告之認定。
  (四)、綜合上節，證人邵彥昀就此部分證言，本質上應仍屬本案
      共犯自白，尚待補強證據，擔保共犯邵彥昀此部分自白之
      真實性，是依上開判決及法條說明，無法論定被告此部分
      姦淫行為為真實。
四、此外，復查無其他積極證據，足證被告有公訴人所指訴此部
    分犯行，本應為被告此部分無罪之諭知，惟此部分倘成立犯
    罪，則與前開論罪、科刑部分，係在密接之時間、地點反覆
    施行之行為，依社會通念，難以強行分開，即存有接續犯之
    單純一罪之關係，爰不另為無罪之諭知，附此敘明。
肆、據上論斷，應依刑事訴訟法第284 條之1 、第299 條第1 項
    前段，刑法第239 條後段、第41條第1 項前段，判決如主文
    。
本案經檢察官林妙蓁到庭執行職務。
中    華    民    國   100    年    9     月    30    日
                  刑事第八庭    法  官  湯千慧
以上正本證明與原本無異
如不服本判決應於送達後10日內向本院提出上訴狀
                                書記官  游雅鈞
中    華    民    國   100    年    9     月    30    日
附表：
┌──┬─────────┬────────────────┐
│編號│犯罪時間          │犯罪地點                        │
├──┼─────────┼────────────────┤
│  1 │98年10月4 日（日）│美麗華薇閣汽車旅館              │
│    │下午2 至5 時      │（臺北市中山區○○○路11號）    │
├──┼─────────┼────────────────┤
│  2 │98年10月16日（五）│大直沐蘭汽車旅館                │
│    │（起訴書誤載為17日│（臺北市中山區○○○道○段460號）│
│    │）下午7 至9 時    │                                │
├──┼─────────┼────────────────┤
│  3 │98年10月24日（五）│林森北路薇閣汽車旅館            │
│    │凌晨2 至5 時      │（臺北市中山區○○○路419號）   │
├──┼─────────┼────────────────┤
│  4 │98年11月6 日（五）│大直沐蘭汽車旅館                │
│    │下午7 至10時      │（臺北市中山區○○○道○段460號）│
├──┼─────────┼────────────────┤
│  5 │98年11月18日（三）│大直沐蘭汽車旅館                │
│    │下午7 至9 時      │（臺北市中山區○○○道○段460號）│
├──┼─────────┼────────────────┤
│  6 │98年11月22日（日）│林森北路薇閣汽車旅館            │
│    │下午1 至6 時      │（臺北市中山區○○○路419號）   │
├──┼─────────┼────────────────┤
│  7 │98年11月28日（六）│林森北路薇閣汽車旅館            │
│    │凌晨1 至5 時      │（臺北市中山區○○○路419號）   │
├──┼─────────┼────────────────┤
│  8 │98年12月5 日（六）│林森北路薇閣汽車旅館            │
│    │凌晨1 至4 時      │（臺北市中山區○○○路419號）   │
├──┼─────────┼────────────────┤
│  9 │98年12月19日（六）│林森北路薇閣汽車旅館            │
│    │凌晨1 至3 時      │（臺北市中山區○○○路419號）   │
├──┼─────────┼────────────────┤
│ 10 │98年12月25日（五）│大直沐蘭汽車旅館615號房         │
│    │凌晨1 至4 時      │（臺北市中山區○○○道○段460號）│
├──┼─────────┼────────────────┤
│ 11 │99年1 月9 日（六）│大直沐蘭汽車旅館                │
│    │凌晨1 至4 時      │（臺北市中山區○○○道○段460號）│
├──┼─────────┼────────────────┤
│ 12 │99年1 月19日（二）│被告車上（臺北市○○區○○路237 │
│    │下午7 至9 時      │號附近）                        │
├──┼─────────┼────────────────┤
│ 13 │99年1 月21日（四）│大直沐蘭汽車旅館                │
│    │凌晨1 至5 時      │（臺北市中山區○○○道○段460號）│
└──┴─────────┴────────────────┘